臺北高等行政法院判決
　　　　　　　　　　　　　　　　　　 94年度簡字第00208號
原　　　告　甲○○
被　　　告　財政部臺北市國稅局
代　表　人　張盛和（局長）住同上
上列當事人間因綜合所得稅事件，原告不服財政部中華民國93年
12月21日台財訴字第09300565080號訴願決定，提起行政訴訟。
本院判決如下：
    主  文
原告之訴駁回。
訴訟費用由原告負擔。
    事  實
一、事實概要：原告民國（下同）89年度綜合所得稅結算申報，
    短漏報其本人及其配偶陳秀玉營利、薪資及利息所得計新台
    幣（下同）1, 031,571元，經被告合併核定綜合所得總額為
    3,956,164元，淨額為3,008,327元，應補稅額344,338元。
    並依所得稅法第110條第1項規定，按短漏稅額293,440元處
    0.2倍罰鍰58,600元。原告不服，就被告初查剔除之保險費
    列舉扣除額及罰鍰兩項，申經被告復查結果，未獲變更，提
    起訴願，亦遭訴願決定駁回，原告仍未甘服，復僅就罰鍰部
    分，向本院提起行政訴訟。
二、兩造聲明：
  (一)原告聲明：罰鍰處分撤銷。
　(二)被告聲明：1.駁回原告之訴。  2.訴訟費用由原告負擔。
三、兩造之爭點：
　(一)原告主張之理由：
    1.本件不服部分僅針對本人南山人壽公司之薪資所得，本人
      在申報書上填寫錯誤，實因招攬奔波工作，忙亂間所生疏
      忽，但公司乃知名企業，薪資扣繳資料在被告鉅細靡遺，
      根本不可能隱匿，亦無意逃漏，請免予處罰。
    2.南山人壽公司薪資扣繳作業公開透明，無法逃匿，遭罰
      58,600元，對薪水階級的人而言，未免過荷，國稅局引用
      之法條過分主觀，爰提起本訴請主持公道。
  (二)被告答辯之理由：
    1.按「納稅義務人已依本法規定辦理結算申報，但對依本法
      規定應申報課稅之所得額有漏報或短報情事者，處以所漏
      稅額兩倍以下之罰鍰。」為所得稅法第110條第1項所明定
      。又「保險業務員取自其所屬公司給付之酬勞，雖係按招
      攬業務給付，惟因保險業務員依保險業務員管理規則之規
      定，應專為其所屬公司從事保險之招攬，並依公司訂定之
      業務員管理辦法及報酬支給標準，接受公司管理及受領報
      酬，故是項受領之報酬，仍屬所得稅法第14條第1項第3類
      規定，為工作上提供勞務之薪資所得。」、「納稅義務人
      於辦理綜合所得稅結算申報時，因所得類別認定之差異致
      生短漏報所得時，扣繳單位填報所得類別如無必要成本及
      費用者，納稅義務人申報時雖揭露其收入，惟因列報必要
      成本及費用致短報所得者，均依法論罰。」亦分別經財政
      部88年4月1日台財稅第881905663號函及91年11月26日台
      財稅第0910456203號函所釋示。
    2.本件原告89年度綜合所得稅結算申報，將其本人取自南山
      人壽保險股份有限公司（下稱南山人壽公司）之業績給付
      所得3,636,857元，自行扣除1,000,000元之必要費用及成
      本，填報為薪資所得2,636,857元，經被告依首揭法令規
      定，轉正為薪資所得3,636,857元，並認定其短漏報薪資
      所得1,000,000元；另查得短漏報其本人及其配偶陳秀玉
      營利及利息所得計31,571元，合計短漏報所得額1,031,57
      1元，短漏稅額293,440元，原處分乃依首揭法條規定，按
      漏稅額處0.2倍罰鍰58,600元（293,440×0.2=58,688，計
      至百元止）。
    3.原告主張其本人取自南山人壽公司之薪資所得，因招攬工
      作奔波，忙亂間所生疏忽，但公司乃知名企業，薪資扣繳
      資料在被告鉅細靡遺，根本不可能隱匿，亦無意逃漏，請
      免予處罰云云。查原告本人及配偶既有是項所得，原告即
      應依所得稅法規定按扣繳憑單給付總額辦理申報，其逕列
      費用，縱非故意，仍難卸免其過失之責任，參諸司法院大
      法官釋字第275號解釋，原告自仍應受罰，是被告依首揭
      規定，按漏稅額處0.2倍罰鍰58,600元，實已考量其違章
      情節而為適當之處分，被告復查決定否准變更，亦無不當
      。
    4.據上論述，本件原處分、訴願決定均無違誤，請判決如被
      告答辯之聲明。
    理  由
一、行政訴訟法第229條第1項所定適用簡易程序之數額，業經司
    法院以92年9月17日院台廳行一字第23681號令增至新台幣20
    萬元，並定於93年1月1日實施。本件原告爭執之金額未逾新
    台幣20萬元，自應適用簡易程序事件，並不經言詞辯論為判
    決。
二、按「納稅義務人已依本法規定辦理結算申報，但對依本法規
    定應申報課稅之所得額有漏報或短報情事者，處以所漏稅額
    兩倍以下之罰鍰。」為所得稅法第110條第1項所明定。又「
    保險業務員取自其所屬公司給付之酬勞，雖係按招攬業務給
    付，惟因保險業務員依保險業務員管理規則之規定，應專為
    其所屬公司從事保險之招攬，並依公司訂定之業務員管理辦
    法及報酬支給標準，接受公司管理及受領報酬，故是項受領
    之報酬，仍屬所得稅法第14條第1項第3類規定，為工作上提
    供勞務之薪資所得。」亦經財政部88年4月1日台財稅第
    881905663號函明；另「．．．但應受行政罰之行為，僅需
    違反禁止規定或作為義務，而不以發生損害或危險為其要件
    者，推定為有過失，於行為人不能舉證證明自己無過失時，
    即應受處罰。」復為大法官釋字第275號解釋在案。
三、查本件原告89年度綜合所得稅結算申報，將其本人取自南山
    人壽公司之業績給付所得3,636,857元，自行扣除1,000,000
    元之必要費用及成本，填報為薪資所得2,636,857元，經被
    告依首揭法令規定，轉正為薪資所得3,636,857元，並認定
    其短漏報薪資所得1,000,000元；另查得短漏報其本人及其
    配偶陳秀玉營利及利息所得計31,571元，合計短漏報所得額
    1, 031,571元，短漏稅額293,440元，原處分乃依首揭法條
    規定，按漏稅額處0.2倍罰鍰58,600元（293,440×0.2 =
    58,688，計至百元止）之事實，有原告89年度綜合所得稅結
    算申報書、被告就原告89年度綜合所得稅結算申報核定通知
    書等影本各一份附原處分卷足稽，堪認為真實。兩造爭執依
    原告起訴狀內容整理在：原告漏報所得計1,031,571元，有
    無可歸責事由，而應受罰？經查：
    (一)原告主要爭執其本人89年度南山人壽公司之業績給付所得
      3,636,857元，其自行扣除1,000,000元之必要費用及成本
      ，僅填報為薪資所得2,636,857元，有其89年度綜合所得
      稅結算申報書影本一份在原處分卷足稽，原告主張所以被
      查獲漏報，實因工作忙碌，忙亂間所生疏忽致申報書上填
      寫錯誤，不可能隱匿，亦無意逃漏，請免予處罰等云。
    (二)惟查，原告所漏報薪資金額高達1,000,000元，其為薪水
      階級，就有無高達百萬元金額之所得應心知肚明，難認係
      忙中有誤所致之無心之過；況原告方因88年度綜合所得稅
      結算事件，涉及短漏報其本人及配偶營利、薪資及利息所
      得617,748元，除經被告通知補徵稅額137,016元外，並裁
      罰27,400元，嗣經原告申請複查，始經復查決定撤銷罰鍰
      27,400元免罰在案，有被告91年12月18日財北國稅法字第
      0910243243號函一份附原處分卷足徵，足見原告深具綜合
      所得稅結算申報之經驗，並知所得不得漏報，否則難免被
      罰之可能。原告既方因88年度綜合所得稅結算申報事件發
      生漏報薪資等，經通知補徵稅額始繳納補稅之情形，其於
      89年度綜合所得稅結算申報之際，理自更應注意，不得再
      漏報而免受罰，其能注意卻不注意，自難免其過失責任。
      是其於89年度綜合所得稅結算申報之際卻仍漏報高達
      1,000,000元之薪資，若謂無過失，其孰能信？是故原告
      漏報薪資所得1,000,000元等之事實，洵堪認定。
    (三)從而依大法官釋字第275號解釋意旨「．．．但應受行政
      罰之行為，僅需違反禁止規定或作為義務，而不以發生損
      害或危險為其要件者，推定為有過失，於行為人不能舉證
      證明自己無過失時，即應受處罰。」原告漏報89年度薪資
      所得，並將薪資所得一部1,000,000元逕列為費用，縱非
      故意，原告並無法證明自己無過失，即難卸免其過失之責
      任，而應依所得稅法第110條第1項規定處罰。被告依首揭
      規定，按原告短漏稅額293,440元處0.2倍罰鍰58,600元，
      即無不合。原告主張保險業務員常被虛報所得，課以高稅
      率，苦不堪言，請以補稅為宜，並比照88年度綜合所得稅
      復查事件免予處罰云云，惟原告前後年度申報之行為內容
      互異，案情不同，自未能比附援引，其主張援用88年度作
      法免罰等云實無足採信。
四、綜上，原告之訴委無足採，原處分依首揭規定予以裁罰，並
    無違誤，訴願決定予以維持，亦無不合。原告徒執前詞，聲
    請撤銷，為無理由，應予駁回。
據上論結，本件原告之訴為無理由，爰依行政訴訟法第98條第3
項前段、236條、第233條第1項，判決如主文。
中　　華　　民　　國　　94　　年　 　5　　月　 31  　 日
                 臺 北 高 等 行 政 法 院   第 六 庭
      　　　　　　　　　　　　　　　　法　官　陳  鴻  斌
上為正本係照原本作成。
本件以訴訟事件所涉及之法律見解具有原則性者為限，始得於本
判決送達後20日內向本院提出上訴狀並表明上訴理由，如已於本
判決宣示後送達前提起上訴者，應於判決送達後20日內補具上訴
理由（均按他造人數附繕本），且經最高行政法院許可後方得上
訴。
中　　華　　民　　國　   94    年  　5  　月  　31　　日
                                      書記官  蔡  逸  萱
